最高法院刑事判決　　　　　　九十六年度台上字第五一四七號
上　訴　人　甲○○
　　　　　　乙○○
　　　　　　丙○○
上列上訴人等因違反毒品危害防制條例等罪案件，不服台灣高等
法院高雄分院中華民國九十六年七月九日第二審判決（九十六年
度上訴字第一０四一號，起訴案號：台灣高雄地方法院檢察署九
十五年度偵字第三二四七五號、九十六年度偵字第五九九、一九
一三號），提起上訴，本院判決如下：
    主  文
原判決關於甲○○販賣第二級毒品及乙○○、丙○○部分撤銷，
發回台灣高等法院高雄分院。
其他上訴駁回。
    理  由
壹、撤銷發回（即關於甲○○販賣第二級毒品及乙○○、丙○○
）部分：
本件原判決認定：上訴人甲○○曾因公共危險案件，經法院判處
有期徒刑三月確定，已於民國九十三年五月二十六日易科罰金執
行完畢。其基於販賣第二級毒品甲基安非他命牟利之犯意，於九
十五年十月二十四日經洽知上訴人乙○○有意購買甲基安非他命
，即於十一月下旬某日，以不詳代價，向蔡朝明販入數量不詳之
甲基安非他命。同年十二月六日十八時許，經乙○○以0000
000000號行動電話，與甲○○之0000000000號
行動電話聯絡，約定翌日由台北南下高雄進行交易。乙○○並邀
有運輸甲基安非他命犯意聯絡之上訴人丙○○，於同年月七日十
八時三十分許，共同駕駛車牌號碼一三七一－EQ自小客車自台北
南下高雄。乙○○、丙○○於同日二十三時五十一分許，與甲○
○同至高雄市○○路、南華路口之綺麗兒KTV ，由甲○○與乙○
○議定以一百萬元對價成交，並以上開價款抵償甲○○先前積欠
乙○○之債務。甲○○即於同月八日零時許，指示不知情之吳玉
雪（業經不起訴處分確定）至其租住處，拿取以塑膠袋包裝置於
紙製鞋盒內之甲基安非他命一包，攜至綺麗兒KTV 後方之停車場
，再由甲○○於同日一時五分許，將藏有甲基安非他命之鞋盒交
予丙○○，以上述方法，販賣甲基安非他命予乙○○收受。乙○
○、丙○○於取得藏有甲基安非他命之鞋盒後，乃基於運輸之犯
意聯絡，將該鞋盒置於一三七一－EQ自小客車內後座，由乙○○
駕駛該車自綺麗兒KTV 後方之停車場出發，開始運送而取道高速
公路國道一號，欲將甲基安非他命運回台北。於同日一時三十分
許，行經高速公路國道一號岡山收費站時，經監聽之專案小組予
以攔檢，並在乙○○所駕上開自小客車內扣得運送中之甲基安非
他命一包（含包裝袋，毛重一千零九公克）及乙○○所有供聯絡
使用之0000000000號手機一支；並循線扣得甲○○其
餘販入而尚未出售之甲基安非他命四十包（毛重共四千五百十五
公克），及其所有供販賣分裝使用之電子磅秤一台、預備供販賣
分裝使用之空夾鏈袋三包等物等情。因而撤銷第一審關於童群志
販賣第二級毒品罪及乙○○、丙○○部分之判決，改判仍論處上
訴人甲○○販賣第二級毒品罪刑（累犯）；論處上訴人乙○○、
丙○○共同運輸第二級毒品罪刑。固非無見。
惟查：(一)認定事實所憑之證據，須實際存在，就該案卷宗不難考
見者，始克當之。倘判決書內所記載之證據，與卷宗內筆錄或文
件內容不相適合，則其判決之根據，實際上並不存在，自屬採證
違法。原判決援採上訴人甲○○之自白認定，甲○○基於販賣第
二級毒品甲基安非他命之營利意圖，於九十五年十一月下旬某日
，以不詳對價向蔡朝明販入數量不詳之甲基安非他命，並於同年
十二月七日將其中數量為一公斤之甲基安非他命，以一百萬元對
價售賣予乙○○，並以之抵償前所負欠乙○○之同額債務等情（
見原判決第九頁第一行、第三頁第七行至第二十五行）。然卷查
甲○○於警詢、偵查及第一審法院初訊時，均供稱：上開毛重約
一公斤之甲基安非他命，係案外人蔡朝明委託伊保管，並囑伊交
付予乙○○及丙○○二人（見警一卷第四頁、第五頁；偵字第三
二四七五號卷第三十四頁、第三十五頁；第一審卷第二十九頁至
第三十二頁）。嗣於第一審法院準備程序及審理中則更稱：上開
甲基安非他命係蔡朝明寄放，伊向其商借先用來交予乙○○抵債
（見第一審卷第八十四頁、第一四四頁）等語。觀諸甲○○就其
所交付予乙○○之甲基安非他命，究係受蔡朝明委託代為交付，
抑或係向蔡朝明商借用以抵債，先後所述雖有不一，然對於上開
甲基安非他命係蔡朝明委託保管乙端，則屬一致。乃原判決竟認
定，上開甲基安非他命係甲○○以不詳對價向蔡朝明所「販入」
，其此部分事實之認定，核與卷證資料不相適合，洵屬可議。(二)
依卷附通訊監察作業報告表顯示：甲○○就關於販賣甲基安非他
命予乙○○之事宜，除以0000000000號行動電話聯絡
外，尚有使用0000000000號行動電話與乙○○通聯（
見偵字第三二四七五號卷第五頁至第七頁）。原判決認定甲○○
僅係以0000000000號行動電話與張明智洽商本件販賣
甲基安非他命事宜（見原判決第三頁第七行至第十四行），其事
實認定與上開卷證資料非盡相契，已有未合。又毒品危害防制條
例第十九條第一項規定，犯第四條至第九條、第十二條、第十三
條或第十四條第一項、第二項之罪者，其供犯罪所用之物沒收之
，如全部或一部不能沒收時，追徵其價額或以其財產抵償之，係
採義務沒收主義，倘合於上開規定，縱未扣案，仍應依法宣告沒
收或追徵其價額或以其財產抵償之，法院並無斟酌之餘地。依前
揭通訊監察作業報告表之資料顯示，甲○○似併有持用門號00
00000000號行動電話，供與乙○○聯絡，販賣第二級毒
品事宜。如若無訛，甲○○持供犯罪所用之000000000
0號行動電話一支，雖未扣案，茍係屬其所有，依法仍應為沒收
之諭知。乃原判決就上開行動電話一支究竟為何人所有？並未於
事實欄明白認定，亦未於理由欄說明其所憑之依據，致上開行動
電話應否依首揭規定宣告沒收，尚屬不明，本院自無從為適用法
律當否之判斷，同有未當。(三)毒品危害防制條例第四條第二項之
販賣第二級毒品罪，以行為人有營利之目的，而販入或賣出第二
級毒品或二者兼而有之之犯行者為其構成要件，若行為人無此目
的意思，雖有讓與毒品之行為，似僅能論以轉讓毒品罪，無以販
賣毒品論罪之餘地。故行為人有無此項犯罪之目的條件，自應於
事實欄內為翔實之記載，然後於理由內說明憑以認定之證據，始
稱適法。本件原判決論處上訴人甲○○販賣第二級毒品罪，雖於
事實欄內認定甲○○主觀上具有「營利之意圖」，然於理由欄內
並未論述說明其憑以認定之依據，尚嫌理由欠備。(四)主文乃法院
表明被告事件所為判決之結果，為判決書應記載之事項，其內容
必須與事實理由及適用法條相連貫，若有衝突抵觸，即非適法。
依原判決事實認定，扣案之甲基安非他命結晶物共四十一包，其
中一包（毛重一千零九公克）為甲○○販賣並交付予買受人乙○
○（由同行之丙○○收受），其餘四十包（毛重四千五百十五公
克）係在甲○○持有中為警查獲乙情（見於判決事實欄第一段）
。而原判決於理由第貳欄第五段載稱：上開扣案之結晶物共四十
一包，經送驗結果確為第二級毒品甲基安非他命（合計淨重五千
三百七十四點七五公克），應依毒品危害防制條例第十八條第一
項前段規定，……宣告沒收銷燬之……。至鑑驗所耗損之甲基安
非他命，既已滅失，自無庸宣告沒收銷燬（見原判決第十六頁第
七行至第十二行）等語。然其主文就已售賣之甲基安非他命一包
係以毛重一千零九公克；其餘甲基安非他命四十包則以毛重四千
五百十五公克宣告沒收（見原判決第二頁主文欄），顯將因鑑驗
所耗損滅失之甲基安非他命，亦一併宣告沒收，主文與理由互有
衝突，自難謂為適法。(五)原判決認定上訴人甲○○販賣第二級毒
品甲基安非他命予乙○○，於交付上開毒品之過程，係利用不知
情之吳玉雪將裝有毛重一千零九公克甲基安非他命之紙製鞋盒，
自甲○○租住處攜至綺麗KTV後方停車場，以利甲○○在該處交
付所售賣毒品予與乙○○同行之丙○○，完成交易行為等情（見
原判決第三頁第二十五行至第四頁第八行）。上開認定果屬非虛
，則甲○○利用吳玉雪以便利遂行販賣上開毒品之犯行，即應成
立間接正犯，乃原判決就此部分並未於理由欄論述說明，併有理
由不備之違誤。(六)行動電話服務需以晶片卡（即SIM卡）為使用
介面，因此電信公司於出租行動電話門號予消費者使用時，即同
時附帶提供晶片卡作為消費者門號使用之介面，故電信公司接受
消費者申辦門號並將該門號開通上線時，該晶片卡之所有權是否
移轉予消費者，抑或仍保留於電信公司，端視其簽訂之服務契約
內容如何而定。原判決對於0000000000號行動電話一
支，並未查明其內所裝之晶片卡究屬何人所有，即遽認係上訴人
乙○○所有供其與丙○○共同「運輸」甲基安非他命犯行所用之
物，依毒品危害防制條例第十九條第一項規定與機具一併於乙○
○、丙○○項下宣告沒收（見原判決第十六頁第十八行至第二十
一行，第二頁主文第三項、第四項），殊欠允當。又原判決僅認
定，乙○○係持上開行動電話供向甲○○購入甲基安非他命聯絡
之用（見原判決事實第一段），就乙○○與丙○○究係如何以上
開行動電話，供渠等二人「運輸」甲基安非他命犯行所用乙端？
並未於事實欄明白認定，復未於理由欄論敘其所憑依據，遽行沒
收，亦失所依據。以上或為上訴意旨所指摘，或屬本院得依職權
調查之事項，應認原判決關於甲○○販賣第二級毒品及乙○○、
丙○○部分有撤銷發回更審之原因。至原判決認定甲○○係以一
百萬元對價販賣甲基安非他命予乙○○，並以該價金抵償前所負
欠乙○○之同額債務等情，自另一角度言之，該一百萬元價金亦
屬販毒所得，是否應宣告沒收，仍非無研求之餘地。案經發回，
更審時宜併注意及之。
貳、上訴駁回（即關於甲○○未經許可寄藏手槍、子彈）部分：
按刑事訴訟法第三百七十七條規定，上訴於第三審法院，非以判
決違背法令為理由，不得為之。是提起第三審上訴，應以原判決
違背法令為理由，係屬法定要件。如果上訴理由並未指摘原判決
有何違法，自應認其上訴為違背法律上之程式，予以駁回。本件
上訴人甲○○上訴意旨，聲明對於原判決不服，僅就販賣第二級
毒品部分犯行敘述理由，對於原判決關於寄藏手槍、子彈部分究
竟如何違背法令並無一語涉及，自屬違背法律上之程式，其此部
分之上訴應予駁回。
據上論結，應依刑事訴訟法第三百九十七條、第四百零一條、
第三百九十五條前段，判決如主文。
中　　華　　民　　國　九十六　年　　九　　月　二十七　日
                      最高法院刑事第十二庭
                          審判長法官  池　啟　明
                                法官  王　居　財
                                法官  郭　毓　洲
                                法官  黃　梅　月
                                法官  邱　同　印
      本件正本證明與原本無異
                                      書  記  官
中　　華　　民　　國　九十六　年　　九　　月　二十八　日
                                                      v
